臺灣高等法院民事裁定
109年度家抗字第17號
抗  告  人  甲〇〇 
            乙〇〇 
兼上一  人                 
法定代理人  丙〇〇 
相  對  人  丁〇〇 
上列當事人間請求確認遺產分割協議無效事件，相對人聲請許可
為訴訟繫屬事實之登記，抗告人對於中華民國108年12月13日臺
灣新竹地方法院108年度家繼訴字第48號裁定提起抗告，本院裁
定如下：
    主      文
抗告駁回。
抗告費用由抗告人負擔。 
原裁定命相對人丁〇〇供擔保金額變更為新臺幣貳佰參拾陸萬捌仟
捌佰陸拾元。
    理      由
一、按訴訟標的基於物權關係，且其權利或標的物之取得、設定
    、喪失或變更，依法應登記者，於事實審言詞辯論終結前，
    原告得聲請受訴法院以裁定許可為訴訟繫屬事實之登記。前
    項聲請，應釋明本案請求。法院為裁定前，得使兩造有陳述
    意見之機會。前項釋明如有不足，法院得定相當之擔保，命
    供擔保後為登記。其釋明完足者，亦同。家事事件法第51條
    準用民事訴訟法第254條第5至7項定有明文。
二、相對人於原法院聲請意旨略以：訴外人戊〇〇於民國106年9月
    7日死亡，遺有如附表所示不動產（下稱系爭不動產），應
    由伊、抗告人丙〇〇（下稱丙〇〇）、與訴外人即兩造之母己〇〇
    共同繼承。詎丙〇〇竟冒用伊名義偽造分割協議書，於106年1
    1月16日將系爭不動產，以分割繼承為原因移轉登記予己〇〇
    ，再於107年1月24日、5月25日將系爭不動產應有部分各1/3
    ，以贈與為原因移轉登記予丙〇〇、及訴外人即丙〇〇子女甲〇〇
    、乙〇〇（下稱丙〇〇等3人）。伊已於108年8月21日依民法第7
    67條第1項前段、中段、第821條、第828條第2項規定，訴請
    ㈠塗銷丙〇〇等3人就系爭不動產以贈與為原因所為之所有權移
    轉登記，回復登記為己〇〇所有，㈡塗銷己〇〇以分割繼承為原
    因所為之繼承登記，回復登記為戊〇〇所有，爰依民事訴訟法
    第254條第5項規定，聲請裁定許可為訴訟繫屬事實之登記等
    語。已據提出戶籍謄本、繼承系統表、財政部北區國稅局遺
    產稅免稅證明書、遺產分割協議書、附表不動產之異動索引
    、土地及建物登記謄本等為憑（見原法院卷第65至71、119
    、27至33、35至49頁），堪認對本案之請求已為釋明。又相
    對人之請求權基礎為民法第767條第1項前段、中段、第821
    條、第828條第2項規定，訴訟標的係基於物權關係，且系爭
    不動產之得、喪、變更須經登記，相對人自得聲請裁定許可
    就系爭不動產為訴訟繫屬事實之登記。則原裁定許可相對人
    為訴訟繫屬事實之登記，於法尚無不合。
三、抗告意旨雖略以：相對人自始至終未登記為系爭不動產之所
    有權人，不得聲請為訴訟繫屬事實之登記，求予廢棄原裁定
    云云。惟按繼承人自繼承開始時，除本文另有規定外，承受
    被繼承人財產上之一切權利、義務。民法第1148條第1項前
    段定有明文。查相對人主張其繼承戊〇〇所遺系爭不動產，乃
    不待登記而當然取得系爭不動產所有權，抗告人以相對人未
    經登記為系爭不動產所有人為由，主張相對人不得聲請裁定
    許可訴訟繫屬事實之登記云云，顯屬無據。則原裁定許可相
    對人為訴訟繫屬事實之登記，並無違誤。抗告意旨指摘原裁
    定不當，求為廢棄改判，為無理由，應駁回其抗告。
四、關於命供擔保金額部分：
  ㈠按擔保金額之多寡應如何認為相當，原屬法院職權裁量之事
    項，非當事人所得任意指摘，原裁定未酌定本件供擔保金額
    ，經本院審酌後，認有調整擔保金之必要，只需就原裁定此
    部分依職權予以變更即足，無庸就此部分廢棄原裁定，合先
    敘明。
  ㈡相對人就本案請求所為上開釋明，經核尚未達完足程度，依
    前揭規定，法院得定相當之擔保，命供擔保後為登記。又相
    對人請求塗銷登記之系爭不動產，經財政部北區國稅局核定
    價額依序為新臺幣（下同）1009萬8003元、83萬5200元，有
    遺產稅免稅證明書足憑（見原法院本案卷第27頁）。本院審
    酌相對人聲請本件訴訟繫屬事實登記，依法雖不能禁止、限
    制抗告人自由處分、收益系爭不動產，然因該登記之存在，
    實際上仍影響於第三人進行交易之意願，致抗告人不易利用
    及處分系爭不動產、妨礙交換價值實現之虞。此項價值如因
    訴訟繫屬登記致不能實現，抗告人可能遭受之損害，與不能
    利用同額金錢所受利息損失相當。再參酌本案訴訟屬得上訴
    第三審之事件，並參考各級法院辦案期限實施要點所定審判
    案件之期限，而預估抗告人利用或處分系爭不動產可能延宕
    期間為4年4個月，估算抗告人因本件訴訟繫屬事實登記，所
    造成損害為236萬8860元【計算式：(00000000+835200)*0.0
    5*(4+(4/12))=0000000.65，取至整數位】。是本件應命相
    對人為抗告人供擔保之金額，自應以上開數額為當，爰依職
    權變更擔保金額如主文第3項所示。
五、據上論結，本件抗告為無理由，爰裁定如主文。
中    華    民    國    109   年    3     月    16    日
                  家事法庭    
                      審判長法  官  林玉珮
                            法  官  朱美璘
                            法  官  何君豪
正本係照原本作成。
不得再抗告。
中    華    民    國    109   年    3     月    16    日

                            書記官  陳奕伃
附表
編號 遺產項目 權利範圍 面積（平方公尺） 1 新竹市○○段000000000地號土地  全部 87.00  2 新竹市○○段000000000○號建物（門牌號碼：新竹市○○路000號之建物)  全部 224.23